【裁判字號】    98,上訴,1641
【裁判日期】    981120
【裁判案由】    違反槍砲彈藥刀械管制條例等
【裁判全文】
臺灣高等法院高雄分院刑事判決        98年度上訴字第1641號
上  訴  人
即  被  告  乙○○
                    （現另案於臺灣高雄監獄執行中）
上列上訴人因違反槍砲彈藥刀械管制條例等案件，不服臺灣高雄
地方法院98年度訴字第372 號，中華民國98年9 月30日第一審判
決（起訴案號：臺灣高雄地方法院檢察署96年度偵字第32967 號
），提起上訴，本院判決如下：
    主  文
上訴駁回。
    理  由
一、按不服地方法院之第一審判決而上訴者，應向管轄第二審之
    高等法院為之。上訴書狀應敘述具體理由；上訴書狀未敘述
    上訴理由者，應於上訴期間屆滿後20日內補提理由書於原審
    法院，逾期未補提者，原審法院應定期間先命補正。第二審
    法院認為上訴書狀未敘述理由或上訴有第362 條前段之情形
    者，應以判決駁回之。但其情形可以補正而未經原審法院命
    其補正者，審判長應定期間先命補正，刑事訴訟法第361 條
    、第367 條，分別定有明文。又所謂不服第一審判決之具體
    理由，必係依據卷內既有訴訟資料或提出新事證，指摘或表
    明第一審判決有何採證認事、用法或量刑等足以影響判決本
    旨之不當或違法，而構成應予撤銷之具體事由，始克當之（
    例如：依憑證據法則具體指出所採證據何以不具證據能力，
    或依憑卷證資料，明確指出所為證據證明力之判斷如何違背
    經驗、論理法則）；倘僅泛言原判決認定事實錯誤、違背法
    令、量刑失之過重或輕縱，而未依上揭意旨指出具體事由，
    或形式上雖已指出具體事由，然該事由縱使屬實，亦不足以
    認為原判決有何不當或違法者（例如：對不具有調查必要性
    之證據，法院未依聲請調查亦未說明理由，或援用證據不當
    ，但除去該證據仍應為同一事實之認定），皆難謂係具體理
    由，俾與第二審上訴制度旨在請求第二審法院撤銷、變更第
    一審不當或違法之判決，以實現個案救濟之立法目的相契合
    ，並節制濫行上訴（最高法院97年度台上字第892 號判決意
    旨參照）。是以上訴人之上訴書狀或補提之上訴理由書，雖
    有敘述上訴理由，惟所指判決不當、違法情形並未實際上存
    在或所指判決不當、違法情形未足以構成撤銷原判決之理由
    ，即與未敘述具體理由無異（最高法院71年度台上字第2364
    號判例意旨參照），其所為上訴，即不符合上訴之法定要件
    。
二、本件上訴人即被告乙○○雖於上訴期間屆滿（即民國98年10
    月23日）前之98年10月16提出上訴書狀，並於同日提出上訴
    理由狀，然被告上訴理由狀僅略以：(一)持有槍械部分：被告
    持有扣案手槍，未曾開槍，亦未持以另犯他罪，原審判決被
    告有期徒刑5 年10月，實嫌過重。(二)私行拘禁部分：被告未
    以非法方法剝奪甲○○之行動自由，甲○○因在外負債累累
    ，走投無路，為躲避債主，想跟在被告旁邊，被告因遭通緝
    ，亦不信任甲○○，但甲○○表示有一些保養廠的保險理賠
    金可以申請下來還被告，因此被告同意甲○○留下來，甲○
    ○為取得被告信任，自願在被告睡覺或外出時銬上手銬。被
    告與甲○○曾於96年11月7 日晚上9 時至12時，一起到家樂
    福大順店購物，當時甲○○行動自由未遭控制，如其遭被告
    妨害自由，當可借機呼救或逃走，惟其神色自若，足證被告
    並未妨害其自由。後來被告因故毆打甲○○，其始因此心生
    不滿，趁被告不在家時至警局誣告被告強盜其財物，其指訴
    不實，不能盡信。(三)被告亦無刑法第304 條第1 項之強迫使
    人行無義務之事罪行。查菘蕊汽車保養廠係被告之朋友綽號
    「瑞哥」之人開設，由徐榮生出面承租廠房。上開保養廠係
    委託被告應營管理，甲○○係該保養廠的修車師傅，並非保
    養廠老闆。上開汽車保養廠的鑰匙，早在廠址承租時即已放
    在被告處，並非甲○○所提供，自小客車2 部，1 部賓士車
    在甲○○住在被告家之前，即已由被告使用，另1 部是甲○
    ○住到被告家後，原本停在路邊，被告將車開回地下室停車
    場停放，亦非自保養廠開出。被告將保養廠的電腦搬到被告
    住處，係供甲○○以電腦內的資料辦理申請保險理賠，至於
    扣案手錶是甲○○離開時未帶走，被告並無強取甲○○財物
    抵債之強制罪犯行等語。
三、經查：被告上訴意旨所陳稱各語，無非泛稱原審就持有槍彈
    部分量刑過重，另否認有私行拘禁及強迫使人行無義務之事
    等犯行云云。惟按犯罪事實之認定、證據之取捨及證據證明
    力如何，乃事實審法院之職權，而法院憑以認定犯罪事實之
    證據，並不以直接證據為限，即綜合各種證據，本於推理作
    用，為其認定犯罪事實之基礎，故何種證據應予調查，其調
    查之範圍如何，如不違背經驗法則與論理法則，係屬事實審
    法院得依職權自由裁量之事項；倘被害人、證人、或被告之
    陳述有部分前後不一致，或相互間有所歧異時，究竟何者為
    可採，何者為不足採，法院原得本其自由心證予以斟酌取捨
    ，原審採用不利於被告之供述為判決之基礎，而捨棄不採彼
    等所為有利於被告之供述，苟無違經驗法則或論理法則，自
    不容任意指為違法。查本件原判決已詳為說明其認定被害人
    甲○○遭被告載回其住處後，即遭以手銬長期銬在該處浴室
    及房間之事實，另甲○○遭拘禁在被告前開住處期間，被告
    強行取走甲○○身上之松蕊汽車保養廠及汽車鑰匙後，前去
    該保養廠取走甲○○所有之電腦、手錶及2 輛自用小客車，
    作為抵償甲○○積欠被告債務之事實，所憑之依據、證據取
    捨及得心證之理由，暨被告所辯部分不予採信之理由，均詳
    予論述，而無應於審判期日調查之證據不予調查之違誤。被
    告上訴意旨就私行拘禁及強迫使人行無義務之事部分所陳各
    語，無非單純否認原判決所認定之事實及證據之證明力云云
    ；再原判決審酌被告無視於政府嚴格管制非法槍枝之政策，
    竟擅自持有手槍、子彈，所為對社會治安有顯著之潛在危險
    性，並對他人之生命安全構成極大之威脅，惟念其犯後坦承
    持有手槍、子彈之犯行，態度尚可等一切情狀，就犯非法持
    有手槍罪部分，依累犯規定加重其刑，量處有期徒刑5 年10
    月，併科罰金新台幣10萬元及諭知罰金如易服勞役之折算標
    準，已斟酌關於刑法第57條科刑之一切情狀，在適法範圍內
    行使裁量權，核無量刑違法或不當之情形。被告上訴理由仍
    以原判決就非法持有槍械部分量刑過重云云，非但空泛無據
    ，且未指摘原判決關於適用法律及量刑等項，有何具體違法
    或不當。是被告上訴意旨所陳各語，經核均未依據卷內既有
    訴訟資料，具體指出或表明原判決有何採證、認事、用法等
    足以影響判決本旨之不當或違法之理由，僅係對原判決已說
    明論斷之事項，徒憑己意再為爭執，並未具體指摘原判決有
    如何採證、認事、用法等違反經驗法則之不當或違法，而足
    以影響判決本旨，應認未符合具體理由之要件，揆諸前揭說
    明，其上訴亦不合法律上之程式。再上訴不合法律上之程式
    之情形，依刑事訴訟法第367 條但書規定：「但其情形可以
    補正而未經原審法院命其補正者，審判長應定期間先命補正
    。」，係指上訴書狀未敘述理由，原審未命補提理由書狀，
    審判長即應定期間先命補正。被告提起上訴時，上訴書狀如
    已載理由者，即無審判長應定期間先命補正之適用。從而，
    上訴人即被告之上訴書狀未敘述具體理由，且於上訴期間屆
    滿後之20日內（即98年11月12日以前），亦未補提上訴具體
    理由，依上開規定，顯屬違背法律上之程式，應由本院依同
    法第367 條前段、第372條不經言詞辯論判決如主文。
中    華    民    國    98    年    11    月    20    日
                  刑事第九庭    審判長法  官  莊秋桃
                                      法  官  范惠瑩
                                      法  官  裕斗
以上正本證明與原本無異。
如不服本判決，應於判決送達後10日內向本院提出上訴狀，其未
敘述理由者並應於提出上訴狀後10日內向本院補提理由書（應附
繕本）。
中    華    民    國    98    年    11    月    20    日
                                      書記官  張宗芳


司法院資訊處製作；財團法人民間司法改革基金會備份。
